【裁判字號】    98,聲,1186
【裁判日期】    981001
【裁判案由】    返還提存物
【裁判全文】
臺灣桃園地方法院民事裁定              98年度聲字第1186號
聲  請  人  辛○○（即庚○○之.
            己○○（即庚○○之.
            戊○○（即庚○○之.
            丁○○（即庚○○之.
相  對  人  金鳥企業股份有限公司
法定代理人  丙○○
            李柏蒼
            甲○○（原名林敬凱.
            乙○○
上列當事人間聲請返還提存物事件，本院裁定如下：
    主  文
本院八十四年度存字第八三六號提存事件聲請人所提存之擔保金
新台幣拾萬肆仟元，准予返還。
    理  由
一、按訴訟終結後，供擔保人證明已定20日以上之期間，催告受
    擔保利益人行使權利而未行使，或法院依供擔保人之聲請，
    通知受擔保利益人於一定期間內行使權利並向法院為行使權
    利之證明而未證明者，法院應依供擔保人之聲請，以裁定命
    返還其提存物，民事訴訟法第104 條第1 項第3 款定有明文
    。又該條之規定，於其他依法令供訴訟上之擔保者，準用之
    ，同法第106 條亦定有明文。而此所謂訴訟終結，固應從廣
    義解釋，包括撤銷假扣押或假處分裁定及執行程序終結在內
    。惟強制執行法第132 條已於民國85年10月9 日修正增列第
    3 項規定債權人收受假扣押或假處分裁定後已逾30日者不得
    聲請執行。故假扣押或假處分之供擔保人，於法院撤銷假扣
    押或假處分之執行後，如該假扣押或假處分裁定已逾上開30
    日期間而不得聲請執行時，自不因供擔保人未聲請撤銷假扣
    押或假處分裁定，而影響其依民事訴訟法第106 條準用同法
    第104 條第1 項第3 款規定行使定期催告及返還擔保物之權
    利（最高法院88年度台抗字第682 號裁判意旨參照）。
二、本件聲請意旨略以：聲請人之被繼承人庚○○前依本院84年
    度全三字第867 號民事裁定為擔保假扣押執行，曾提供新台
    幣（下同）33萬4,000 元為擔保金，並以本院84年度存字第
    836 號擔保提存事件提存後，對相對人之財產假扣押執行在
    案，嗣因伊之被繼承人聲請撤回假扣押執行，訴訟程序已告
    終結。惟相對人業已解散但尚未清算完結，故以全體董事為
    相對人之法定清算人，聲請本院發函催告相對人於21日內行
    使權利，惟期限已屆而未見相對人行使，爰依法聲請裁定返
    還上開擔保金等語，並提出相對人公司變更登記事項表、相
    對人之法定代理人戶籍謄本、繼承系統表等件（均影本）為
    證。
三、經查，聲請人上開所主張伊之被繼承人庚○○前對相對人供
    擔保後為假扣押，嗣於89年8 月11日到院聲明撤回該假扣押
    執行程序之事實，經本院審核上開證物，並調閱本院84年度
    裁全字第867 號卷宗（內含84年度執全字第605 號卷宗）、
    84年度存字第836 號卷宗查核無訛，堪信屬實，本件應認已
    符合上述「訴訟終結」之要件。次查，相對人公司業於89年
    2 月29日由經濟部以經授中字第089660456 號函撤銷其公司
    登記在案，有該公司之變更登記事項卡在卷可稽，按依公司
    法第24、25條之規定，解散之公司應行清算；在清算範圍內
    ，視為尚未解散；而上開規定於公司經中央主管機關撤銷或
    廢止登記者，亦有準用，同法第26條之1 定有明文。又依同
    法第322 條規定：「公司之清算，以董事為清算人。但本法
    或章程另有規定或股東會另選清算人時，不在此限。」本件
    相對人公司並未向法院聲報清算人，此據本院調閱98年度聲
    字第505 號卷宗無誤，依上所述，本件相對人公司關於其代
    表人部分，即應以該公司全體董事為其清算人，其法定代理
    資格方屬適法且無欠缺。復按，清算人有數人時，得推定1
    人或數人代表公司，如未推定時，各有對於第3 人代表公司
    之權。公司法第85條第1 項前段亦有明文。是聲請人於本件
    訴訟終結後，向本院聲請以98年度聲字第179 號通知行使權
    利事件發函限期催告相對人就前開假扣押之執行所受之損害
    行使權利，相對人之董事即法定代理人之一李柏蒼已於98年
    7 月27日合法收受該通知之送達，此經本院依職權調取該98
    年度聲字第179 號卷宗查閱無誤，惟相對人迄未對聲請人行
    使權利，有本院民事紀錄科查詢表2 紙、臺灣高雄地方法院
    雄院高文字第0980002957號函附卷為證，亦已符合上述催告
    受擔保利益人定期行使權利而未行使之要件。又雖聲請人未
    聲請撤銷本件假扣押裁定，惟聲請人之被繼承人庚○○係於
    84年5 月5 日收受該假扣押裁定，至今已逾30日以上，揆諸
    首揭強制執行法第132 條第3 項之規定，其無從再本於前開
    假扣押裁定為假扣押執行之可能，相對人若有損害業已告確
    定，將來已無繼續受損之虞。從而，聲請人聲請返還擔保金
    ，核無不合，應予准許，爰裁定如主文所示。
四、依民事訴訟法第104 條第1 項第3 款、第106 條，裁定如主
    文。
中    華    民    國    98    年    10    月    1     日
                  民事第一庭    法  官  范明達
以上正本係照原本作成
如對本裁定抗告須於裁定送達後10日內向本院提出抗告狀，並應
繳納抗告裁判費新台幣1,000 元。
中    華    民    國    98    年    10    月    2     日
                                書記官  張豐松


司法院資訊處製作；財團法人民間司法改革基金會備份。
